臺灣彰化地方法院刑事判決　　　　　　 95年度交訴字第208號
公　訴　人　臺灣彰化地方法院檢察署檢察官
被　　　告　丁○○
選任辯護人　楊振芳律師
上列被告因過失致死案件，經檢察官提起公訴（95年偵字第1109
8號），本院判決如下：
    主  文
丁○○犯過失致人於死罪，處有期徒刑捌月，減為有期徒刑肆月
，如易科罰金，以銀元佰元即新臺幣玖佰元折算壹日。
    事  實
一、丁○○於民國（下同）95年5月22日（週一）18時許之下班
    尖峰時間，駕駛車號Y5-6539號自用小客貨車，沿省道台一
    線彰化縣田尾鄉○○路○段由北往南向行駛，至中山路2段
    399 號前欲臨時停車時，原應注意汽車臨時停車時，應依車
    輛順行方向緊靠道路右側停車，並不得在人行道、機車專用
    道等阻礙交通處所停車，也不得併排臨時停車，而依當時正
    值下班尖峰時間，台一線車潮眾多，傍晚尚未日落，天候小
    雨，但視線、路況仍良好等情形，又無不能注意之情事，竟
    疏未注意，貿然將車號Y5-6539號自用小客貨車停放在機車
    專用道上，車身已擋住大部分的機車專用道，旁邊空間已容
    不下機車經過。18時10-11分許，適有乙○○（檢察官已先
    為緩起訴處分）駕駛車號X8-501號聯結車（子車車號28-UD
    號），沿中山路2段外側車道，而與行駛於機車專用道之何
    瑞珍所駕騎之車號BQU-912號重型機車，由北往南方向行駛
    ，何瑞珍原本沿機車專用道前進，突然看到車號Y5-6539號
    自用小客貨車佔用機車專用道，欲減速並向左閃避，然左邊
    即有X8-501號聯結車，煞車重心不穩，天雨路滑，機車失控
    打滑，車尾甩入聯結車子車車下，何瑞珍身體亦往左前方跌
    落聯結車子車底下，下腹因而遭聯結車子車右後輪輾壓過，
    致身體受有骨盆碎裂、腹內腔出血、右股骨粉碎等傷害，經
    送醫後，於95年5月23日16時24分不治死亡。
二、案經臺灣桃園地方法院檢察署檢察官相驗後，移轉臺灣彰化
    地方法院檢察署檢察官自動檢舉起訴。
    理  由
一、本案判決下列所引用之供述證據及非供述證據，檢察官、被
    告、辯護人均同意其具有證據能力，是以後述證據之證據能
    力並無疑義，合先敘明。
二、認定事實之證據及理由：
  (一)被告於本院審理中，承認將自小客貨車違規停放在機車專用
    道上，當時正值下班尖峰時間，天雨路滑，及被害人何瑞珍
    遭聯結車碾過等事實。（但否認犯罪，並辯稱：小客貨車旁
    邊還有相當空間可以行駛，別的機車都可以閃過我的車，為
    何只有何瑞珍不能閃過，而且何瑞珍並沒有撞到我的車，她
    是在我車後方很遠位置與聯結車發生擦撞，人車往前滑行滑
    到我的車旁邊，所以這件車禍與我無關，欠缺因果關係云云
    。）
  (二)相驗筆錄（桃園地檢署相驗卷P.32）、相驗屍體證明書
    記載「死亡原因；車禍、體腔骨盆外傷、出血性休克」（同
    上卷P.36）、法醫驗斷書（同上卷P.37）、何瑞珍之彰
    化基督教醫院診斷證明書記載「車禍重創、下腹壓碾出血，
    骨盆碎裂，後腹腔腹內出血，右股骨粉碎骨折出血，脂肪栓
    塞，呼吸衰竭。病患因右述原因95年5月22日急診入急救，
    後重症加護器官支持，因生命現象無法維持，95年5月23 日
    中午病危離院」等語（同上卷P.23），可證明何瑞珍下半身
    遭重力碾壓，受創嚴重，95年5月23日16時24分不治死亡之
    事實。
  (三)彰化縣警察局交通事故調查報告表、道路交通事故現場圖及
    現場照片（桃園地檢署相驗卷內），可證明當時台一線路面
    無缺陷、視線良好，天候小雨，傍晚但尚未日落，仍屬日間
    ，附近商家林立，並無不能注意之情形，而被告違規將車輛
    停放在機車專用道上，雖然開啟警示燈，但並非如被告警訊
    中所辯有在地上放置三角形警告牌。
  (四)因果關係部分：
  1.按道路交通安全規則第111條第2項規定汽車「臨時停車時，
    應依車輛順行方向緊靠道路右側，... 其右側前後輪胎外側
    距離緣石或路面邊緣不得逾60公分」，及道路交通安全規則
    第112條第1項第9款規定「顯有妨害他車通行之處所，不得
    停車」，同樣依據道路交通管理處罰條例第56條第1項第5、
    6款亦規定「在顯有妨礙其他人、車通行處所停車。」「不
    依順行方向，或不緊靠道路右側，或併排停車，或單行道不
    緊靠路邊停車。」者，處新臺幣6百元以上1千2百元以下罰
    鍰，上述交通法規，乃在保護車道上行駛車輛之安全。依桃
    園地檢署相驗卷第26頁下方照片顯示，被告自小客貨車的右
    邊空間，明顯還可以再停一部小客車，表示被告並未將車靠
    右停放，而且被告自小客貨車之車身是大部分都停放在機車
    專用道上，左邊空間已容不下一部機車安全行駛通過，被告
    明顯在妨礙他人通行之處所停車，且明顯併排停車，已有交
    通違規事實。
  2.上述交通法規之意旨，乃在保護後方來車之安全，正如本件
    案例事實，被告幾乎擋滿了機車專用道，以致後方機車將被
    迫改道進入其他車道，形成汽機車互相爭道之狀況，引發交
    通危險。被告辯稱：死者何瑞珍與聯結車是在後方很遠的地
    方碰撞而滑行到被告自小客貨車旁邊云云。然依當時之道路
    交通事故現場圖，顯示後方並無散落物，而且彰化縣警察局
    所拍攝機車車況（彰化地檢署95相字第482號卷第27頁背面
    ）顯示，機車之車尾部分完好、車燈並無破裂、車牌亦無變
    形，並無遭聯結車由後追撞之痕跡，所以機車並非在後方很
    遠地方與聯結車碰撞滑行到被告自小客車旁邊，被告此一辯
    解與事實不符，不能採信。
  3.而依據彰化縣警察局製作現場勘察報告，何瑞珍機車與被告
    自小客貨車無碰撞接觸痕跡，而聯結車之子車右後輪前方橫
    桿，於較接近地面之橫桿上發現有二處刮擦痕，警方95年6
    月初勘察時，刮痕已生鏽，且刮痕上並無機車之烤漆或相關
    跡證，無法認定該刮痕就是何瑞珍機車接觸之痕跡。但重點
    在於，警方拍攝機車受損情形（彰化地檢署相驗卷第26-27
    頁），發現機車前檔板受到一種壓力，致使前檔板由內向外
    擠壓，造成往外破裂痕，而且前檔板內金屬支架明顯向左偏
    斜，應是聯結車車輪碾壓擠爆塑膠板，並使內部金屬結構往
    左偏移，符合現場照片機車是左邊著地，右邊朝上的狀態。
    而機車左前車身有多處刮痕，為同一方向，表示機車倒地後
    有些許滑行之事實。
  4.道路交通事故現場圖及現場照片中，雖無何瑞珍身體倒地的
    位置，然本院傳訊事發後現場之目擊證人甲○及戊○○，隔
    別訊問之結果，證人甲○在彰化地檢署相驗卷第36頁照片上
    所描繪之位置，與戊○○在桃園地檢署相驗卷第26頁照片，
    所繪出之位置，二者相同，都是指證何瑞珍跌落在被告自小
    客貨車左前方位置，身體已落在外側車道上。如果是同被告
    所辯何瑞珍是在小客貨車後方很遠位置與聯結車發生碰撞，
    何瑞珍就不可能飛到小客貨車前方，更何況機車並無被追撞
    痕跡。加上聯結車駕駛乙○○於95年5月23日警訊筆錄、95
    年5 月24日檢察官相驗時訊問、95年8月15日檢察官訊問時
    ，均供稱當時感到右後輪有「碰、碰」聲音，好像撞到坑洞
    的感覺等語，亦與上述證據相吻合。所以本案由機車及何瑞
    珍倒地位置、乙○○供述內容研判，何瑞珍並非被追撞，頂
    多在小客貨車後方一、二公尺內煞車，而該機車是前碟煞後
    鼓煞的車型，前輪比後輪容易煞住，導致機車甩尾滑行捲入
    聯結車子車下，人亦往左前方飛出而跌落子車下，人與機車
    均遭聯結車子車碾壓。
  5.禁止併排停車、禁止在妨礙人車通行位置停車，其目的就是
    要保護後方來車，被告違反此一禁止規定，竟在機車專用道
    上恣意停車，幾乎佔滿整個機車專用道，明顯增加後方機車
    的交通風險。也許在被告車身後一、二百公尺遠的交通事故
    不可歸責於被告，但在被告車後一定範圍內所增加的交通風
    險，被告還是難辭其咎，而此「一定範圍內」之風險，就是
    依照社會通念與駕駛習慣，一般機車騎士遇到前方有阻礙物
    時會開始左右閃避的距離，這樣的距離內就是被告應歸責的
    風險範圍。而本件死者何瑞珍並非被追撞，亦非主動追撞聯
    結車，而是煞車不穩，機車甩尾，身體往前飛落，飛落地點
    甚至在被告自小客貨車左前方，表示何瑞珍是在非常接近被
    告自小客貨車時才跌倒往前飛出，此一事故就是因為被告恣
    意違規停車，阻礙交通所致，被告違規停車與何瑞珍之死亡
    結果間，顯有相當因果關係。
  (五)綜上所述，被告之犯行事證明確，應予依法論科。
  (六)本案是95年5月22日18時12分26秒，證人丙○○以000000000
    0號行動電話撥打110報案，有彰化縣警察局受理各類案件紀
    錄表（桃園相驗卷P.6）可證。被告雖然辯稱自己也打電話
    報警，然被告至今仍否認犯罪，且本案警偵訊開始均是針對
    乙○○過失責任進行追究，當時丁○○是以證人身分接受警
    訊，是直到彰化地方法院檢察署檢察官95年9月5日才針對被
    告丁○○肇事責任進行追究，被告當時才承認肇事責任（但
    於本院審理中又否認犯罪）。所以即使被告於95年5月22日
    事發當時有打119或110報警，但被告當時並沒有接受裁判之
    意思，無自首問題，應予敘明。
三、論罪科刑：
  (一)核被告所為，係犯刑法第276條第1項之過失致人於死罪。
  (二)新舊法律比較：
    按被告行為後，刑法、罰金罰鍰提高標準條例於95年7月1日
    修正施行，關於本案應適用之新舊法，茲比較如下：
  1.刑法第276條第1項之法定刑得科銀元2000元以下罰金，據修
    正後刑法施行法增訂第1條之1前段：「中華民國94年1月7日
    刑法修正施行後，刑法分則編所定罰金之貨幣單位為新臺幣
    。94年1月7日刑法修正時，刑法分則編未修正之條文定有罰
    金者，自94年1月7日刑法修正施行後，就其所定數額提高為
    30倍。」及刑法第33條第5款修正為：「主刑之種類如下：
    五、罰金：新臺幣1,000元以上，以百元計算之」等規定，
    是依修正後之法律，刑法第276條第1項之罰金刑最高為新臺
    幣60,000元、最低為新臺幣1,000元；然依被告行為時之刑
    罰法律，即刑法第33條第5款規定之罰金最低額1元計算，該
    罪之罰金刑最高為銀元60,000元，最低額為銀元1元即新臺
    幣3元，兩相比較，罰金刑上限固然相同，但下限有所不同
    ，應以被告行為時之罰金刑規定有利於被告。
  2.刑法第41條第1項前段關於易科罰金折算標準之規定，修正
    為「得以新臺幣一千元、二千元或三千元折算一日，易科罰
    金」，然修正前刑法第41條第1項前段之易科罰金折算標準
    ，依修正刪除前之罰金罰鍰提高標準條例第2條規定，應就
    其原定數額提高為一百倍折算一日，並依現行法規所定貨幣
    單位折算新臺幣條例第2條規定，以新臺幣3倍折算之，亦即
    以銀元三百元即新臺幣九百元折算為一日，經比較新、舊法
    結果，應以被告行為時之法律（即修正前刑法第41條第1項
    前段，修正前罰金罰鍰提高標準條例第2條規定），有利於
    被告。
  (三)量刑審酌：被告本無任何犯罪前科刑，素行良好，在台一線
    下班尖峰時間，車潮洶湧，竟併排停車，恣意將自小客貨車
    停放在機車專用道上，阻擋機車騎士行駛，雖然有開啟警示
    燈，但此種停車方法違規情節重大，完全不顧可能致生往來
    交通風險，適巧當天天雨路滑，何瑞珍無照駕駛機車，煞車
    不及而甩尾打滑往左前方跌落外側車道，被聯結車碾過，傷
    重不治，得年僅20歲，青春年華就此劃下句點，令其父母痛
    不欲生，被告犯行所生危害程度十分嚴重。被告犯後一再否
    認犯行，既辯稱何瑞珍是在後方很遠地方被追撞滑行到被告
    車旁，又說沒看到車禍經過，不知車禍如何發生，先後陳述
    矛盾，又不肯與被害人家屬商談和解，僅願意道義賠償新臺
    幣10萬元，犯後態度不佳，欠缺悔意，惟考量被害人亦與有
    過失等一切情狀，量處如主文所示之宣告刑。
  (四)按中華民國96年罪犯減刑條例已於96年7月16日施行，又本
    件犯罪係在96年4月24日以前，且並無排除於中華民國96 年
    罪犯減刑條例第3條所示之不適用情形，故應依該條例第7條
    ，就原本宣告刑諭知其減得之刑，並適用該條例第9條就減
    得之刑，適用修正前刑法第41條第1項前段規定，宣告易科
    罰金之折算標準。
四、適用法律：
  (一)刑事訴訟法第299條第1項前段。
  (二)修正前刑法第276條第1項、第41條第1項前段。中華民國96
    年罪犯減刑條例第2條第1項第3款、第7條、第9條。
  (三)罰金罰鍰提高標準條例第1項前段。修正刪除前同條例第2條
    。
本案經檢察官鮑慧忠到庭執行職務。
中　　華　　民　　國　　96　　年　　7　　月　　17 　日
                  刑事第三庭    審判長法官  林欽章
                                法      官  姚銘鴻
                                法      官  葉明松
以上正本證明與原本無異。
如不服本判決，應於判決送達後10日內，向本院提出上訴狀（ 須
附繕本 ）。
告訴人或被害人對於判決如有不服具備理由請求檢察官上訴者，
其上訴期間之計算係以檢察官收受判決正本之日期為準。
中　　華　　民　　國　　96　　年　　7 　　月　　17　　日
                                書  記  官  于淑真
【附錄本案論罪法條】
中華民國刑法第276條
（過失致死罪）
因過失致人於死者，處 2 年以下有期徒刑、拘役或 2 千元以下
罰金。
從事業務之人，因業務上之過失犯前項之罪者，處 5 年以下有期
徒刑或拘役，得併科 3 千元以下罰金。
